臺灣高等法院高雄分院刑事判決　　　　　　　　　　九十一年度上訴字第九八五號
　　上　訴　人　臺灣高雄地方法院檢察署檢察官
　　被　　　告　辛○○
右上訴人因被告搶奪案件，不服臺灣高雄地方法院九十一年度訴字第一一七七號中華
民國九十一年五月七日第一審判決（起訴案號：臺灣高雄地方法院檢察署九十一年度
偵字第七二０二號），提起上訴暨併案審理（同署九十一年偵字第一０八一八號、第
一六八六一號），本院判決如左：
      主  文
上訴駁回。
      事  實
一、辛○○於民國九十一年四月一日下午十一時四十五分許，意圖為自己不法所有，
    騎乘其兄所有之ＸＴＤ—八九六號機車外出（車牌已事先拆下放在置物箱內）尋
    找搶奪財物之對象，行經高雄市前金區○○○路十六號前，見施芸芸獨自在路上
    步行，右肩上披掛手提袋一只，認有機可趁，乃騎機車靠近施芸芸，而乘施芸芸
    不備之際，伸手自後搶奪該只手提袋（內有現金新臺幣一千三百元、美金二百元
    、信用卡二張、手機一支、護照、身分證及健保卡等物），因遭施芸芸查覺而用
    力拉住手提袋，辛○○與其拉扯手提袋之際，適為附近排班計程車司機黃秋鎮、
    魏博文發現上前合力將辛○○制服逮捕，始未搶奪得手。
二、案經高雄市政府警察局新興分局移送臺灣高雄地方法院檢察署檢察官偵查起訴暨
    併案審理。
    理  由
一、訊據被告辛○○坦白承認於右揭時間、地點搶奪被害人施芸芸之手提袋未遂之事
    實不諱，核與被害人施芸芸及証人即在場合力逮捕被告之黃秋鎮、魏博文於警訊
    中所証述之案發情節相符，並有被告行搶所騎乘之上開機車扣案及相片四張附卷
    可佐，被告自白核與事實相符，堪以採為認定犯罪事實之證據。此外，復有贓物
    領據一份附卷足參，本件事證明確，被告犯行堪以認定。
二、核被告所為，係犯刑法第三百二十五條第三項、第一項之搶奪未遂罪，被告犯搶
    奪罪未遂，依刑法第二十六條前段規定減輕其刑。
三、原審因依刑法第三百二十五條第三項、第一項規定，並審酌被告騎乘機車在市區
    街道公然搶奪路人財物，危害社會治安非輕，及犯罪後坦承犯行等一切情狀量處
    被告有期徒刑八月，並明扣案之ＸＴＤ—八九六號機車，雖係被告犯罪所用之
    交通工具，惟係其兄所有之物，非被告所有，且其兄事先對被告之犯行亦不知情
    ，已據其供陳在卷，爰不併為沒收宣告。原判決之認事用法及量刑均無不當，檢
    察官上訴意旨指摘原判決未及審究移送併案之如附表所示部分犯罪事實（詳如後
    述），自非可取，上訴為無理由，應予駁回。
四、移送併案意旨（台灣高雄地方法院檢察署九十一年偵字第一０八一八號、第一六
    八六一號）略以：被告辛○○另於如附表所示之時間、地點，以騎機車自後搶奪
    單獨行走於街道等之如附表所示被害人之財物，認被告係連續犯搶奪罪嫌等語。
    訊據被告辛○○堅決否認有為如附表所示之搶奪犯行，辯稱：這些搶奪案都不是
    伊做的，不知警方為何會帶被害人指証伊等語。經查：本件移送併案認被告又犯
    如附表所示之搶奪案，係以如附表所示之被害人在警訊中之指訴為惟一之論據。
    惟被害人庚○○、寅○○、甲○○、己○○、戊○○、丙○○在本院調查時到庭
    ，證人庚○○證稱：「我只看到搶我的歹徒背影，因為他戴安全帽，我無法指認
    」、「（是否有到新興分局刑事組指認被告？）有的，我是指認他本人並非相片
    ，但是當時我無法確定是被告搶我的皮包。」、「（對自己在警訊中所供述之筆
    錄內容言有何意見？）我當時是說我無法確定是被告本人，事實上我根本沒有看
    到搶匪，我在警訊中我一再告訴警察我無法確定是被告，筆錄這樣記載是不對的
    。」證人寅○○證稱：「但是我只看到歹徒的背影，因他有戴安全帽，我沒有看
    到歹徒的特徵，我沒有注意是否有掛車牌。」、「（是否有到新興分局刑事組指
    認被告？）是的，我當時無法確定是被告搶我的皮包，我有告訴警察我無法指認
    就是被告，我不知道警察為何會這樣寫，我根本沒有指認是被告搶奪我的皮包。
    」證人丙○○證稱：「我只看到歹徒的背影，瘦瘦高高的背影，歹徒帶全罩式的
    安全帽，是騎黑色機車。」、「我有去指認（被告）本人，我只說背影很相似，
    無法指認是被告搶我的皮包，因為我根本沒有看到歹徒的臉孔。」證人戊○○證
    稱：「我當時有跌倒爬起來時，歹徒已經騎遠了，所以我沒有看到歹徒的臉孔，
    當時歹徒有戴安全帽。」、「我有到新興分局指認被告，我覺得背影瘦瘦的很相
    似，但是我沒有確定是被告搶奪我的財物。」、「（對自己在警訊中所供述之筆
    錄內容言有何意見？）我是說我沒有看到歹徒臉孔，我無法確定，我不知道警訊
    筆錄為何如此記載。」證人甲○○證稱：「我當時只看到歹徒的背影，歹徒是穿
    黑色夾克，帶安全帽我沒有看到臉孔。」、「（是否有到新興分局刑事組指認被
    告？）我是指認本人，但是我無法確定是被告本人，我有告訴警察，我無法確認
    是被告。（對自己在警訊中所供述之筆錄內容言有何意見？）我不知道警訊筆錄
    為何會如此記載。」證人己○○證稱：「我當時沒有注意歹徒的任何特徵，因為
    當天是晚上而且沒有路燈，所以我根本沒有看到歹徒臉孔，我視力不好，我連歹
    徒的背影都沒有看到。」、「我有到新興分局指認被告，警察告訴我說有我被搶
    的東西要我去指認，所以我才去警察局，我有看到被告本人，但是因為我被搶時
    ，我根本沒有看到歹徒，所以我完全無法指認，我有告訴警察我完全無法指認。
    」等語，足見被害人庚○○、寅○○、甲○○、己○○、戊○○、丙○○均因瞬
    間遭搶奪而未能看見搶奪歹徒之面孔，以致無法明確指認係被告辛○○搶奪伊等
    之財物。另被害人丑○○在警訊中亦指証稱「當時歹徒有戴全罩式安全帽所以我
    無法辨認其臉部」、「因（歹徒）戴全罩式安全帽我無法指認」等語。被害人壬○○在警訊中指証稱：「當時他（歹徒）頭戴全罩式安全帽所以臉沒有看的很清
    楚」。被害人鄭火木在警訊中係陳稱：搶奪之歹徒特徵不詳等語（雖亦在警訊中
    指認被告但亦僅稱他的外型很像）。另被害人癸○○、乙○○○在警訊中亦僅指
    認搶奪歹徒上衣、長褲穿著、身材，並未看見臉孔面貌等情。是上開被害人均無
    法明確指認被告係搶奪渠等財物之人又未查獲被害人被搶奪之財物，此外復無其
    他証據足以認被告有為如附表所示之搶奪犯行，本院自難併予審判，故上開移送
    併案部分應退由檢察官另為妥適之處理。
據上論結，應依刑事訴訟法第三百六十八條，判決如主文。
本案經檢察官郭振昌到庭執行職務。
中    華    民    國        九十一      年      九      月    二十五    日
                              臺灣高等法院高雄分院刑事第三庭
                                  審判長法官  周賢銳
                                        法官  謝宏宗
                                        法官  莊崑山
右正本證明與原本無異。
如不服本判決應於收受本判決後十日內向本院提出上訴書狀，其未述上訴理由者，
並得於提起上訴後十日內向本院補提理由書狀（均須按他造當事人之人數附繕本)「
切勿逕送上級法院」。
                                      書記官  邱麗莉
中    華    民    國        九十一      年      九      月     三十     日
  附表
 ┌───┬───────┬─────────┬────┬───────────┐
 │ 編號 │ 時間         │地點              │被害人  │搶奪財物              │
 ├───┼───────┼─────────┼────┼───────────┤
 │  一  │ 91年1月30日  │高雄市新興區林森二│庚○○  │新台幣柒仟貳佰元、提款│
 │      │ 21：00       │路一七二號前      │        │卡二張、信用卡三張、行│
 │      │              │                  │        │動電話0000000000號乙具│
 │      │              │                  │        │等物。                │
 ├───┼───────┼─────────┼────┼───────────┤
 │  二  │ 91年1月26日  │高雄市○○區○○路│乙○○○│行動電話0000000000號乙│
 │      │ 21：00       │二一六號前        │        │具、新台幣壹拾捌萬元、│
 │      │              │                  │      │信用卡及支票數張等物。│
 ├───┼───────┼─────────┼────┼───────────┤
 │  三  │ 91年2月1日   │高雄市新興區文橫一│寅○○  │行動電話0000000000號乙│
 │      │ 20：20       │路與民生路口      │        │具、新台幣壹仟餘元、信│
 │      │              │                  │        │用卡、提款卡、健保卡各│
 │      │              │                  │        │一張。                │
 ├───┼───────┼─────────┼────┼───────────┤
 │  四  │ 91年2月4日   │高雄市新興區中山橫│壬○○  │新台幣壹萬陸仟元、行動│
 │      │ 20：10       │路七十三號前      │        │電話0000000000號乙具、│
 │      │              │                  │        │提款卡、信用卡各一張。│
 ├───┼───────┼─────────┼────┼───────────┤
 │  五  │ 91年2月7日   │高雄市○○區○○街│甲○○  │新台幣伍仟元、行動電話│
 │      │ 19：00       │一０八號          │        │0000000000號乙具、信用│
 │      │              │                  │        │卡一張。              │
 ├───┼───────┼─────────┼────┼───────────┤
 │  六  │ 91年2月7日   │高雄市○○區○○路│己○○  │新台幣柒萬肆仟元、行動│
 │      │ 20：50       │與自強路口        │        │電話0000000000號乙具、│
 │      │              │                  │        │信用卡一張。          │
 ├───┼───────┼─────────┼────┼───────────┤
 │  七  │ 91年2月8日   │高雄市新興區青年一│戊○○  │新台幣陸仟元、行動電話│
 │      │ 19：50       │路與民權路口      │        │0000000000號乙具、提款│
 │      │              │                  │        │卡、信用卡、駕照各一張│
 ├───┼───────┼─────────┼────┼───────────┤
 │  八  │ 91年2月23日  │高雄市前金區中正四│丁○○  │新台幣貳萬元、信用卡一│
 │      │ 11：30       │路與自強路口      │        │張、身分證一張。      │
 ├───┼───────┼─────────┼────┼───────────┤
 │  九  │ 91年3月12日  │高雄市○○○路九十│丙○○  │新台幣貳萬元、行動電話│
 │      │ 14：20       │七巷五十號前      │        │0000000000號乙具、台中│
 │      │              │                  │        │銀行等存款簿共計六本。│
 ├───┼───────┼─────────┼────┼───────────┤
 │  十  │ 91年3月23日  │高雄市新興區中正三│癸○○  │行動電話0000000000號乙│
 │      │ 19：08       │路六十八號前      │        │具。                  │
 ├───┼───────┼─────────┼────┼───────────┤
 │ 十一 │ 91年3月26日  │高雄市○○區○○街│子○○  │新台幣壹萬伍仟元、行動│
 │      │ 20：10       │二號前            │        │電話0000000000號乙具等│
 │      │              │                  │        │物。                  │
 ├───┼───────┼─────────┼────┼───────────┤
 │ 十二 │ 91年3月30日  │高雄市鼓山區前鋒里│丑○○  │新台幣肆仟元、身分證、│
 │      │ 08：30       │翠華路與銘傳路口  │        │健保卡、提款卡、汽機車│
 │      │              │                  │        │駕照、行照、印章、諾基│
 │      │              │                  │        │亞牌手機乙具。        │
 └───┴───────┴─────────┴────┴───────────┘
附錄：本判決論罪科刑法條：
刑法第三百二十五條第三項、第一項
意圖為自己或第三人不法之所有，而搶奪他人之動產者，處六月以上五年以下有期徒
刑。
第一項之未遂犯罰之。
                                                                      Ｈ
